臺灣臺北地方法院刑事判決　　　　　　　　　　　　九十二年度交易字第六二八號
　　公　訴　人　臺灣臺北地方法院檢察署檢察官
　　被　　　告　丙○○
右列被告因業務過失傷害案件，經檢察官提起公訴（九十二年度偵字第一二○九七號
），本院判決如左：
    主  文
丙○○從事業務之人，因業務上之過失傷害人，處有期徒刑肆月，如易科罰金，以參
佰元折算壹日。
    事  實
一、丙○○係計程車司機，為從事駕駛業務之人，於民國九十二年一月五日晚間十時
    二十分許（起訴書誤載為二十時許，應予更正），駕駛車號二Ｂ—八一五號營業
    小客車，沿台北市○○區○○路西往東第一車道行駛，行經八德路、東興街之交
    岔路口欲左轉東興街續往北行，原應注意汽車行駛至交岔路口，左轉彎時，應行
    至交岔路口中心處左轉，並不得占用來車道搶先左轉，且轉彎車應讓直行車先行
    ，而當時雖天候陰、但夜間有照明、路面無缺陷、無障礙物、視距良好，並無不
    可注意之情事，詎其疏未注意適有甲○○騎乘車號ＤＮＣ—三七二號輕型機車沿
    八德路東往西行駛亦行至該路口，丙○○未禮讓甲○○騎乘之直行機車優先通行
    ，且駕車未行至該交岔路口中心處即貿然左轉，致甲○○避煞不及，其所騎乘之
    輕機車車頭與丙○○所駕駛之營業小客車右前車頭發生碰撞，其並因此人車倒地
    ，受有右膝蓋骨折、左前額裂傷、左上眼瞼裂傷、右手腕淤青、右腳多處擦傷、
    鼻子擦傷、右大腿內側擦傷等傷害。丙○○於肇事後未被有偵查犯罪職權之機關
    或公務員發覺前，即主動向據報到場處理之台北市政府警察局松山分局交通分隊
    警員坦承肇事接受裁判。
二、案經甲○○訴請台北市政府警察局松山分局報告臺灣臺北地方法院檢察署檢察官
    偵查起訴。
    理  由
一、訊據被告丙○○固不否認於右揭時、地駕車與告訴人甲○○騎乘之機車發生碰撞
    ，並致告訴人受傷等事實，惟矢口否認有業務過失傷害犯行，辯稱：告訴人騎乘
    機車行駛在內側快車道，車速很快且闖紅燈，伊車甫起步左轉即遭告訴人之機車
    碰撞云云。經查：
  (一)本件事故係對向行駛之兩車—即被告駕駛之左轉營小客車與告訴人騎乘之直行機
    車，於被告駕車左轉途中發生碰撞所致，迭據告訴人及被告於警、偵、審程序中
    陳明在卷，並有道路交通事故調查報告表、現場圖、道路交通事故補充資料表、
    交通事故談話紀錄表及現場照片等件在卷可稽。告訴人因本件事故受有如事實欄
    所載之傷害，亦有台安醫院出具之診斷證明書附卷可按（偵卷第十七頁參照）。
    依卷附現場圖及現場照片所示（本院卷第十頁、第十七、十八頁參照），被告之
    車於事發後係車頭左傾，停放在肇事路口內八德路東往西第一車道及東興街北往
    南第三車道延伸線之交會處，未達該路口中心處，顯見被告並未行至路口中心處
    即占用來車道搶先左轉。被告辯稱伊車於事發後車身筆直、車頭並未左傾，現場
    圖標繪不實各云云，要與現場照片所示狀況不符，不足採信。
  (二)又依卷附台北市交通管制工程處九十三年一月十五日北市交控字第○九三三○六
    二○六○○號覆函所載（本院卷第四十九、五十頁參照），本件肇事路口（即八
    德路、東興街口）之交通號誌運作方式為全天普通二時相管制，第一時相八德路
    （東西）方向綠燈（此時東興街方向為紅燈），第二時相東興街（南北）方向綠
    燈（此時八德路方向為紅燈）；該路口除八德路西向北允許左轉東興街外，其餘
    方向皆禁止左轉（公車除外）。被告駕車於肇事前之行進方向為沿八德路西往東
    行駛，至肇事路口欲左轉東興街續往北行，告訴人之機車行進方向則為沿八德路
    東往西直行欲通過肇事路口，前已述及，則被告及告訴人行車應遵循之號誌應屬
    一致。被告自稱伊係綠燈進入路口，因對向直行車多，故伊放空檔慢慢滑行，俟
    直行車都過去後，八德路雙向已變成紅燈，伊旋即起步左轉，甫起步即遭告訴人
    之機車碰撞等語（本院九十三年一月六日準備程序筆錄第三頁、九十三年二月二
    十六日審判筆錄第十七頁參照），顯然八德路雙向號誌甫變為紅燈之際，兩車即
    發生碰撞。依卷附現場圖所示，本件兩車碰撞後所生之散落物、碎片係分布在肇
    事路口內八德路東往西第一車道與東興街北往南第二車道延伸線之交會處，可資
    推斷該處即為兩車撞擊點，而該撞擊點與告訴人行向之停止線（即八德路東往西
    車道之停止線）間距離，以該現場圖之比例尺換算約有二十六公尺（該現場圖上
    一公分表示實際距離二公尺，上揭兩點位置在現場圖上相距約十三公分），告訴
    人之機車既於駛進路口後繼續前行約二十六公尺、八德路雙向號誌甫變為紅燈之
    際與被告駕駛之營小客車發生碰撞，足證告訴人駛進肇事路口時，八德路雙向號
    誌並非紅燈。被告一再指稱告訴人闖紅燈，難認屬實，並無可取。
  (三)又觀諸卷附車損照片及道路交通事故補充資料表（本院卷第十七至二十一頁、第
    十一頁參照），事故後告訴人之機車前車頭嚴重毀損，被告之營小客車則右前車
    頭內凹、前擋風玻璃破裂，兩車均受損嚴重，足證撞擊力道甚鉅，應係高速、猛
    力撞擊所致。被告陳稱事發前告訴人車速甚快，要非無的放矢之論。惟依卷附現
    場圖所載，肇事現場並未遺留機車之煞車痕或刮地痕等跡證可資推算告訴人於事
    發前行車之速率，尚難遽論告訴人於事發前係超速行駛。
  (四)再者，本件兩車碰撞後所生之散落物、碎片係分布在肇事路口內八德路東往西第
    一車道與東興街北往南第二車道延伸線之交會處，該處即為本件兩車撞擊點，前
    已述及，再佐以告訴人陳稱事發前其一路直行進入路口，由此可推知告訴人之機
    車行進肇事路口前，係沿八德路東往西第一車道行駛。告訴人於本院審理時陳稱
    當日其係沿八德路東往西最右側車道行駛等語（本院九十三年二月二十六日審判
    筆錄第六頁參照），恐有誤認而不足取。惟肇事路段之八德路並未劃分快慢車道
    ，且單向各只有二車道，第一車道內繪有直行之遵行方向標線，第二車道內則繪
    有直行及右轉之遵行方向標線，有道路交通事故調查報告表及現場圖在卷足憑（
    本院卷第十四頁、第十頁參照），依道路交通安全規則第九十九條第一項第一款
    規定：「機器腳踏車行駛之車道及轉彎，應依標誌或標線之規定行駛，無標誌或
    標線者，依左列規定行駛：一在未劃分快慢車道之道路，得在最外側二車道行駛
    」，顯然告訴人騎乘機車沿肇事路段第一車道直行，並無任何違規之處，被告空
    言指摘告訴人行駛快車道，亦乏依據，並不足取。
  (五)被告另一再指稱本件事故係因告訴人之過失所致，並稱當時伊車上之乘客乙○○
    夫妻可以為證。然被告另稱：本件事發後係伊請乙○○代為報警，經本院依職權
    向一一○勤務中心調閱本件報案紀錄，查知本件事故計有四件報案紀錄，另經本
    院調閱各該報案電話之使用人資料，該等電話使用人均非乙○○夫妻，有台北市
    政府警察局九十二年十一月十三日北市警勤字第○九二四三五四○三○○號覆函
    、臺灣大哥大股份有限公司九十三年一月十九日法警○九三○三一二一號函、遠
    傳電信股份有限公司九十三年二月三日傳真覆函及法務部戶役政連結作業系統查
    詢資料表在卷可按（本院卷第二十四至二十八頁、五十二至五十三頁、第五十五
    頁、第五十八頁參照），從而乙○○於事發之際是否果如被告所言在場並協助報
    警，容有疑問。證人即負責處理本件事故之交通警察張國棟於偵查中到庭結證稱
    ：其到現場處理時並未發現被告車上之乘客在場，亦未聽交接班之同事提及此事
    等語（偵卷第四十七頁訊問筆錄參照），應可信實。被告空言指摘證人張國棟之
    證言不實，難予遽信。更有甚者，乙○○於偵查中到庭僅證稱：「我看到時被害
    人的車是從八德路東往西方向行駛，我們的車是八德路準備左轉東興路，當時車
    很慢，幾乎是停止著，我看到機車過來，她騎在靠內的車道：：：」等語（偵卷
    第四十四頁訊問筆錄參照），由其證詞並無法證明告訴人對本件事故之肇致有何
    等過失，由此亦難遽為有利被告之認定，自不待言。
二、按汽車行駛至交岔路口，左轉彎時，應行至交岔路口中心處左轉，並不得占用來
    車道搶先左轉；且轉彎車應讓直行車先行，道路交通安全規則第一百零二條第一
    項第四款、第六款分別定有明文，被告為已考取駕駛執照之職業駕駛人，對此誠
    難諉稱不知。而依卷附道路交通事故調查報告表所載，事發當時天候陰、但夜間
    有照明、路面無缺陷、無障礙物、視距良好，並無使被告不能注意遵循前引交通
    安全法規行車之情事，被告卻於車行未至肇事交岔路口中央處即占用來車道搶先
    左轉，且未禮讓告訴人之直行機車優先通行即貿然左轉而肇事，伊對本件事故之
    發生為有過失，至屬明確，台北市車輛行車事故鑑定委員會對本件事故之肇因，
    亦認被告有左轉彎車未讓直行車之過失，有該會九十二年九月二十九日北鑑審字
    第○九二三○二九九四○○號鑑定意見書在卷可參（偵卷第五四至五五頁參照）
    ，又被告之過失行為與告訴人因本件事故所受傷害間有相當因果關係。綜上所述
    ，本件事證明確，被告之過失犯行洵堪認定，應依法論科。
三、被告以駕駛營業小客車載客為業，業據其於偵查中陳明，為從事駕駛業務之人，
    其因駕駛過失致告訴人成傷，核其所為，係犯刑法第二百八十四條第二項前段之
    業務過失傷害罪。被告於肇事後未被有偵查犯罪職權之機關或公務員發覺前，即
    主動向據報到場處理之台北市政府警察局松山分局交通分隊警員坦承肇事，有警
    製自首調查表在卷可參（本院卷第十六頁參照），為對於未發覺之罪自首而接受
    裁判，應依刑法第六十二條前段規定減輕其刑。爰審酌被告之過失情節難謂輕微
    、告訴人所受傷勢非輕、被告迄未賠償告訴人所受損害等各項情狀，量處如主文
    所示之刑，並諭知易科罰金之折算標準，以資懲儆。
據上論斷，依刑事訴訟法第二百九十九條第一項前段，刑法第二百八十四條第二項前
段、第六十二條前段、第四十一條第一項前段、罰金罰鍰提高標準條例第一條前段、
第二條，判決如主文。
本案經檢察官孟玉梅到庭執行職務
中　　　華　　　民　　　國　　　九十三　　　年　　　三　　月　　十一　　日
                                        臺灣臺北地方法院交通法庭
                                          審判長  法　官  洪文慧
                                                  法  官  鄧德倩
                                                  法  官  陳婷玉
右正本證明與原本無異。
如不服本判決，應於判決送達後十日內，向本院提出上訴狀。
                                                  書記官  陳弘文
中　　　華　　　民　　　國　　　九十三　　　年　　　三　　月　　十一　　日
附錄本案所犯法條全文：
中華民國刑法第二百八十四條
(過失傷害罪)
因過失傷害人者，處六月以下有期徒刑、拘役或五百元以下罰金，致重傷者，處一年
以下有期徒刑、拘役或五百元以下罰金。
從事業務之人，因業務上之過失傷害人者，處一年以下有期徒刑、拘役或一千元以下
罰金，致重傷者，處三年以下有期徒刑、拘役或二千元以下罰金。
